【裁判字號】    90,訴,1533
【裁判日期】    901025
【裁判案由】    違反護照條例
【裁判全文】
臺灣桃園地方法院刑事判決                          九十年度訴字第一五三三號
    公  訴  人  臺灣桃園地方法院檢察署檢察官
    被      告  甲○
右列被告因違反護照條例等案件，經檢察官提起公訴（九十年度偵字第五四七九號）
，本院判決如左：
    主  文
甲○共同行使偽造私交書，足以生損害於公眾及他人，處有期徒刑陸月。如易科罰金
以參佰元折算壹日。
扣案之乙○○護照（護照號碼：Ｍ00000000號）上持照人簽名欄偽造之「乙
○○」簽名壹枚，及未扣案以乙○○名義向美國在台協會台北辦事處辦理美國簽証之
非移民簽証申請表背面偽造之「乙○○」簽名壹枚均沒收。
    事  實
一、甲○係大陸地區人民，為圖入境美國工作賺錢，於民國九十年三月一日，在福建
    省長樂市金峰鎮「藍色風暴」之酒吧，以人民幣（下同）十萬元之代價委託具有
    共同犯意聯絡姓名年籍均不詳綽號「小陳」之成年男子辦理偷渡入台再搭機轉赴
    美國事宜，「小陳」即出示以不詳原因取得之中國民國國民乙○○護照（護照號
    碼：Ｍ00000000號）予甲○觀看，甲○遂當場在該護照上持照人簽名欄
    內偽造「乙○○」名義之簽名一枚，並交付本人之照片三張及五千元予「小陳」
    ，供其辦理美國簽証。「小陳」復於同年三月間某日，在不詳地點偽以乙○○名
    義在非移民簽証申請表背面偽簽「乙○○」署押並黏貼甲○相片各一枚，並持該
    份「非移民簽証申請表」及上開偽造署押「乙○○」名義之護照，至台北市○○
    路○段一三四巷七號「美國在台協會台北辦事處」（下稱美國在台協會），交付
    美國在台協會審核，予以行使，以辦理美國入境之簽証，足以生損害於乙○○、
    內政部入出境管理局及美國駐台之外交單位管理之正確性。嗣因美國駐台之外交
    單位核發「乙○○」名義核准日期自九十年三月二十日起至九十五年三月十八日
    之美國簽証後，甲○即在「小陳」之安排下，於九十年三月二十七日早上六時許
    ，自福建省馬尾港搭乘漁船前來台灣地區，而於同日下午二時許，未經內政部警
    政署入出境管理局之許可，至台灣新竹某處漁港非法入境，由另名亦有犯意聯絡
    之真實姓名年籍均不詳綽號「大姐」之成年女子以計程車接送至中正國際機場，
    該女子並於中正國際機場交付前開甲○偽造署押、「乙○○」名義之護照（內貼
    有「小陳」申辦黏貼甲○相片之美國簽証）及赴美洛杉磯之馬來西亞航空公司之
    飛機票一份。嗣於同日晚上七時三十分許，甲○持前開護照至中正國際機場証照
    查驗檯欲通關，當場被識破，並扣得上開護照一本。
二、案經內政部警政署航空警察局移請台灣桃園地方法院檢察署檢察官偵查起訴。
    理  由
一、訊據被告甲○對於右揭犯行迭於警訊及偵、審中坦承不諱，核與被害人乙○○於
    指訴情節相符，並有其自白書、登機証、機票影本、護照影本、美國簽証影本各
    一紙附卷可稽，故本件事証明確，被告犯行洵堪認定，應予依法論科。
二、核被告未經內政部警政署入出境管理許可由大陸地區偷渡入境我國，係犯入出國
    及移民法第五十四條之未經許可入境罪，被告此部分之行為雖亦合於國家安全法
    第六條之犯罪構成要件，惟入出國及移民法於八十八年五月二十一日經總統公布
    ，同年月二十一日生效，該法就未經許可入出國境，設有第五十四條規定處罰，
    與前所公佈施行之國家安全法第六條為法規競合，而其法定刑度復與國家安全法
    第六條相同，就該法第一條立法意旨所示，其專就入出境管理事項所設規範，應
    優於其他法律之適用，依特別法優於普通法原則，被告行為應適用入出國及移民
    法第五十四條論處，併此敘明。被告偽造「乙○○」之簽名於護照之持照人簽名
    欄內，足以生損害於乙○○及外交部管理護照正確性，係犯刑法第二百十七條第
    一項之偽造署押罪，公訴人雖以被告於護照上簽署「乙○○」之署押，即認係犯
    護照條例第二十四條第二項、第一項之行使變造護照罪云云，然護照持有人簽名
    欄，係護照核發後，由持有人於其上自行簽名，以供日後核對之用，不構成護照
    內容之一部分，被告於其上簽名，要與變造護照之要件不符，核其所為應僅成立
    偽造署押罪，起訴法條尚有未洽，自應予變更。又被告委託「小陳」以「乙○○
    」之名義偽造「非移民簽証申請表」，並持以向美國在台協會行使辦理簽証，亦
    足以生損害乙○○、內政部入出境管理局及美國駐台之外交單位管理之正確性，
    核其所為，係犯刑法第二百十六條、第二百十條之行使偽造私文書。被告就上開
    所犯與偷渡集團之「小陳」、「大姊」間有犯意聯絡及行為分擔，為共同正犯。
    被告偽造私文書之低度行為，為行使之高度行為所吸收，不另論罪。被告所犯上
  開三罪間，有方法結果之牽連關係，為牽連犯，應依刑法第五十五條之規定，從
    一重依行使偽造私文書罪處斷。被告行使偽造非移民簽証申請表之偽造私文書犯
    行，雖未據公訴人起訴，惟此部分與起訴之事實，有牽連犯之裁判上一罪關係，
    基於審判不可分之原則，本院自得併予審理，附此敘明。爰審酌被告為大陸地區
    人士，其犯罪動機、目的、所生損害、偷渡台灣意圖利用中華民國政府所核發之
    証件入境後再至美國就業，影響我國對於入出境管理之正確性及犯後坦承犯行等
    一切情狀，量處如主文所示之刑，並諭知易科罰金之折算標準，以資懲儆。
三、至扣案之九十年三月一日於乙○○護照上偽造之「乙○○」簽名一枚，及未扣案
    以乙○○名義辦理美國簽証之偽造非移民簽証申請表上之「乙○○」簽名一枚，
    均應依刑法第二百十九條之規定宣告沒收。
四、另公訴意旨：被告委託「小陳」於同年三月間某日，以上開變造護照，持向美國
    駐台之外交單位行使，以辦理相關簽証手續，因認被告涉犯刑法第二百十六條、
    第二百十二條之行使偽造特種文書罪嫌云云。
五、按犯罪事實應依証據認定之，無証據不得推定其犯罪事實。又不能証明被告犯罪
    者，應諭知無罪之判決，刑事訴訟法第一百五十四條、第三百零一條第一項分別
    定有明文。
六、按偽造文書，本有有形偽造與無形偽造之分，有形偽造，亦稱形式主義，係指無
    制作權人，冒用他人名義，制作內容不實之文書；無形偽造，亦稱實質主義，係
    指有制作權人，以自己名義制作虛偽內容之文書，其情形可分為兩種，一為直接
    無形偽造，即有制作權人故意自為記載虛偽內容之文書；一為間接無形偽造，即
    向有制作權人為虛偽之報告或陳述，使之據以制作內容不實之文書，至於刑法第
    二百十條至第二百十二條之偽造文書，係屬有形偽造之一種，即須無制作權人冒
    用他人名義以制作內容不實之文書，故本件「小陳」向美國在台協會持偽造之非
    移民簽証申請表，據以申請之美國簽証，係有制作權人之美國在台協會所核發之
    簽証，即便該簽証之內容因貼有被告之照片致內容不實，惟此核與刑法第二百十
    二條所規範之有形偽造不符，且美國在台協會係美國駐台之外交單位，非本國之
    公務員，亦核與刑法第二百十四條之要間有別，此外復查無其他積極証據足認被
    告所取得之美國簽証有何公訴人所指之犯行，本應為無罪之諭知，惟公訴人認此
    部分與前開有罪之事實有裁判上一罪之關係，故不另為無罪之諭知，併此敘明。
據上論斷，應依刑事訴訟法第二百九十九條第一項前段、第三百條，入出國及移民法
第五十四條，刑法第十一條、第二十八條、第二百十六條、第二百十條、第二百十七
條、第五十五條、第四十一條第一項前段、第二百十九條，罰金罰鍰提高標準條例第
一條前段、第二條，判決如主文。
本案經檢察官廖江憲到庭執行職務。
中      華      民      國    九十      年      十      月    二十五    日
                              臺灣桃園地方法院刑事第二庭
                                  法  官    林  恆  吉
右正本證明與原本無異。
如不服本判決，應於判決送達後十日內向本院提出上訴狀( 應附繕本 )，上訴於
臺灣高等法院。
                                  書記官    邱  仲  騏
中      華      民      國    九十      年      十      月     三十     日
附錄論罪科刑法條
入出國及移民法第五十四條、刑法第二百十六條、第二百十條、第二百十七條
入出國及移民法第五十四條
未經許可入出國或受禁止出國處分而出國者，處三年以下有期徒刑、拘役或科或併科
新台幣九萬元以下罰金。
刑法第二百十六條
行使第二百十條至第二百十五條之文書者，依偽造、變造文書或登載不實事項或使登
載不實事項之規定處斷。
刑法第二百十條
偽造、變造私文書，足以生損害於公眾或他人者，處五年以下有期徒刑。
刑法第二百十七條
偽造印章、印文或署押，足以生損害於公眾或他人者，處三年以下有期徒刑。
盜用印章、印文或署押，足以生損害於公眾或他人者，亦同。


司法院資訊處製作；財團法人民間司法改革基金會備份。
